【裁判字號】    94,交簡再,1
【裁判日期】    950220
【裁判案由】    聲請再審
【裁判全文】
臺灣臺東地方法院刑事裁定             94年度交簡再字第1號
聲  請  人  臺灣臺東地方法院檢察署檢察官
被      告  甲○○
上列聲請人因公共危險案件，對於本院臺東簡易庭於中華民國92
年6月9日所為92 年度東交簡字第207號確定判決，聲請再審，本
院裁定如下：
    主  文
本件開始再審。
    理  由
一、聲請人聲請再審意旨詳如附件之再審聲請書所載。
二、按刑事訴訟法第420條第1 項第6款所謂「發現確實之新證據
    」，係指該證據於事實審法院判決前業已存在，為法院當事
    人所不知，不及調查斟酌，至其後始行發現，且就證據本身
    形式觀察，固不以絕對不須經過調查程序為條件，但必須顯
    然可認為足以動搖原有罪確定判決，而為受判決人無罪、免
    訴、免刑或輕於原判決所認罪名之判決者為限。即聲請人提
    出之「新證據」本身從形式上加以觀察，可認為確實具有足
    以動搖原確定判決，而具備對受判決人為更有利判決之「確
    實性（顯著性）」，且該證據係在事實審法院於判決前已存
    在，因未經發見，不及調查斟酌，或審判時未經注意，至其
    後始行發見而具備「新規性（嶄新性）」之特質，亦即兼備
    上開學理上所謂「確實性（顯著性）」與「新規性（嶄新性
    ）」者，即得據為聲請再審新證據之特性，而有聲請再審之
    原因，最高法院著有28年抗字第8 號、49年台抗字第72號、
    50年台抗字第104號等判例及93 年度台抗字第98號裁定足資
    參照。至若人證，係以證人之證言為證據資料，故以證人為
    證據方法，以其陳述為證明之作用者，除非其於另一訴訟中
    已為證言之陳述，否則，不能以事後所製作記載見聞事實之
    文書，謂其係根據人證成立於事實審判決之前，而認該文書
    為新證據，最高法院75年台上字第7151號判決參照。換言之
    ，以證人為證據方法，只要已在另一訴訟為證言之陳述，為
    法院、當事人所不知，不及調查斟酌，至其後始行發現，且
    就證據本身從形式觀察，可認為確實具有足以動搖原確定判
    決，而具備對受判決人為更有利判決，足以動搖原確定判決
    ，即具備「確實性（顯著性）」，與「新規性（嶄新性）」
    ，即得據為聲請再審。
三、本院92年度東交簡字第207號刑事判決（下稱系爭判決），
    以受判決人甲○○之自白、告訴人尤姿雅之指訴、證人李建
    興之證詞、酒精測試值表、觀察紀錄表及舉發違反道路交通
    管理事件通知單、臺東縣警察局道路交通事故現場圖、調查
    報告表（一）、（二）及照片14張、馬偕紀念醫院臺東分院
    診斷證明書、財團法人佛教慈濟綜合醫院診斷證明書各1紙
    ，認其係犯刑法第185條之3之飲用酒類不能安全駕駛動力交
    通工具罪及刑法第284條第1項之過失傷害罪，其中公共危險
    部分業於92年6月9日判決確定在案，而過失傷害部分則經檢
    察官提起上訴，經本院於93年11月16日以92年度交簡上字第
    12號為無罪判決確定在案之情，經本院核閱上開卷宗查實無
    訛。經查：本件被告於本院訊問中坦承其並非案發當日實際
    駕車者等語明確（見本院卷第25頁、第33頁訊問筆錄），參
    以證人即當時在車禍現場附近用餐之陳錦雄於本院上訴審審
    理中證稱：車禍事故發生當時，伊係在新生及開封街口之吉
    田快炒店用餐，雖沒有目睹前揭自用小客車與機車撞擊之情
    形，但一聽到聲音即馬上至道路上，有看到告訴人躺在路當
    中，而自用小客車已經行駛至附近之燦坤電器行門口，因伊
    本身是醫護人員，故先檢查告訴人之傷勢並予以照料等候救
    護車，雖然當時場面很混亂，但伊係站在傷者前面往右看且
    前開自用小客車離伊僅有5、6公尺左右之距離，所以有看到
    一位男性從自用小客車之駕駛座下車等情，但到場處理之員
    警並沒有留下伊之資料等語（見本院92年度交簡上字第12號
    案卷第148頁至第151頁審判筆錄），核與證人即與證人陳錦
    雄一同用餐之李治澎於本院上訴審審理中證稱：伊當時是在
    吉田快炒店用餐，坐的位置面向馬路，先聽到類似煞車聲，
    再聽到碰一聲，伊就衝過去看，看到告訴人倒在燦坤家電旁
    邊，並看到一位壯壯的、身高約165公分到170公分、頭微禿
    、年紀中年及類似原住民之男子，由前開自用小客車之駕駛
    座出來，另外一位看起來像原住民之女子則從右邊車門出來
    跑到駕駛座去坐，伊沒有注意到警察到場時告訴人有沒有被
    送到醫院，又到場處理之員警並沒有留下伊之資料等語相符
    （見同上案卷第152頁至第156頁審判筆錄），又有關車禍事
    故發生時，證人陳錦雄及李治澎2 人確實係在事故現場之事
    實，業據證人賴源德證稱：「我到達的時候他們是站在吉田
    快炒的門口」等語明確（見同上案卷第144至147頁審理筆錄
    ），並經本院92年度交簡上字第12號確定判決採為證據。由
    上揭證人證言，顯然可認為足以動搖原認定被告犯刑法第18
    5條之3飲用酒類不能安全駕駛動力交通工具罪之系爭確定判
    決，且上開證人乃係系爭判決前業已存在之證人，然為法院
    所不及調查，而於系爭判決一部確定，一部上訴後，又於上
    訴審審理中為前開證言，顯係於系爭判決後始發現，已符合
    新規性，另外上開證言亦已經具結並有相關證據可資佐證，
    其中並為法院引為證據，已屬經過調查程序，而上開證據若
    為法院所審酌，顯然將影響原判決之結果。是依前揭說明，
    本件合於刑事訴訟法第420條第1 項第6款所定之再審原因，
    應為開始再審之裁定。
四、據上論斷，應依刑事訴訟法第435條第1項，裁定如主文。
中    華    民    國    95    年     2    月    20    日
                     臺東簡易庭   法  官  黃珮茹
以上正本證明與原本無異。
如不服本裁定，應於裁定送達後3日內向本院提出抗告狀（須附
繕本）。「切勿逕送上級法院」
                                  書記官  徐源坤
中    華    民    國    95    年     2    月    20    日


司法院資訊處製作；財團法人民間司法改革基金會備份。
